臺灣高雄地方法院刑事判決　　　　　　　96年度訴字第1693號
公　訴　人　臺灣高雄地方法院檢察署檢察官
被　　　告　甲○○
選任辯護人　王叡齡律師
　　　　　　陳建誌律師
　　　　　　黃見志律師
上列被告因毒品危害防制條例案件，經檢察官提起公訴（96年度
偵字第2844號），本院判決如下：
    主  文
甲○○販賣第二級毒品，處有期徒刑伍年。扣案甲基安非他命貳
包（不含包裝袋，驗後淨重合計參點零參柒公克），均沒收銷燬
之。扣案之包裝袋貳個及門號0000000000號行動電話壹支（含SI
M 卡壹張），均沒收；販賣第二級毒品所得新臺幣參萬柒仟元，
沒收之，如全部或一部不能沒收時，以其財產抵償之。
    事  實
一、甲○○明知甲基安非他命為毒品危害防制條例第2 條第2 項
    第2 款所定之第二級毒品，不得持有、販賣。竟意圖營利，
    基於販賣第二級毒品之犯意，自民國95年5 、6 月間某日起
    至96年1 月17日凌晨止（不含自95年11月16日起至96年1 月
    4 日止，乙○○於台灣屏東看守所附設勒戒所執行觀察勒戒
    期間），以所有門號0000000000號行動電話作為聯絡工具，
    與乙○○所使用之門號0000000000號行動電話聯絡販賣第二
    級毒品甲基安非他命之事宜，待雙方達成購買之甲基安非他
    命數量、金額之合意後，乙○○隨即前往高雄市○○路甲○○經營之滷味店附近或高雄市○○區○○路附近，每次向甲○○購得重量約半錢之甲基安非他命，並分別交付新臺幣（
    下同）3,000 元、5,000 元不等之代價，期間甲○○先後以
    此方式賣出甲基安非他命與乙○○共9 次，並向乙○○取得
    販賣甲基安非他命之金額合計370 00元（其中4 次，甲○○
    以3,000 元之價格賣出；另5 次則係以5,000 元之價格賣出
    ）。其後於96年1 月17日凌晨，因乙○○撥打電話向甲○○
    表示以10,000元價格，購買重量1 錢之甲基安非他命，並相
    約在高雄市○○區○○路與厚泰街交岔路口處，先行核驗甲
    基安非他命之成分，以決定是否向甲○○購買該甲基安非他
    命。甲○○隨即意圖營利，承前販賣第二級毒品之犯意，向
    廖俊杰聯絡購買甲基安非他命，並於96年1 月17日晚上8 時
    許，在高雄市○○區○○路63號之1 住處，向廖俊杰販入甲
    基安非他命2 包。嗣於96年1 月18日凌晨0 時30分許，甲○○騎乘車牌號碼YXA-710 號機車，持上開販入之甲基安非他
    命2 包，前往高雄市○○區○○路與厚泰街交岔路口處時，
    為循線在該處埋伏之警方查獲，除當場扣得甲基安非他命2
    包（驗後淨重合計30.37 公克），並在甲○○身上扣得甲○○所有供販賣第二級毒品所用之門號0000000000號行動電話
    1 支（含SIM 卡）及包裝袋2 個。
二、案經高雄市政府警察局苓雅分局報告臺灣高雄地方法院檢察
    署檢察官偵查起訴。
    理  由
壹、證據能力部分：
一、被告以外之人於偵查中向檢察官所為之陳述，除顯有不可信
    之情況者外，得為證據，刑事訴訟法第159 條之1 第2 項亦
    有明文。是證人乙○○、丙○○、丁○○於偵查中之陳述，
    既經具結，且無證據證明顯有不可信之情況，且業經本院於
    審理時傳訊到庭，由被告行使對質、詰問之權利，其等於偵
    查中所為之陳述，依前開說明，應有證據能力。
二、本判決所引用之其餘證據資料（詳後引證據），其中傳聞證
    據部分，縱無刑事訴訟法第159 條之1 至第159 條之4 或其
    他規定之傳聞證據例外情形，亦因被告、辯護人、檢察官或
    同意可作為證據使用，或未聲明異議，依刑事訴訟法第159
    條之5 第1 項、第2 項之規定，本院審酌該證據作成之情況
    ，認為適當，應得為證據。至本判決所未引用之證據（含被
    告於96年1 月18日偵查庭之供述），既未據以認定本件犯罪
    事實，爰不逐一贅述該等證據是否具有證據能力，先此敘明
    。
貳、實體部分：
一、訊據被告甲○○坦承曾經交付甲基安非他命予乙○○，本件
    為警查獲時，扣案之2 包甲基安非他命，係向廖俊杰購入，
    欲於本件查獲時、地，以10,000元之價格出售予乙○○，惟
    矢口否認涉有販賣第二級毒品甲基安非他命之犯行，辯稱：
    伊係以原價轉讓甲基安非他命予乙○○，並未賺取差價利益
    等語。惟查：
（一）被告與乙○○於95年5 、6 月間結識後，乙○○即使用所
      有門號0000000000號行動電話與被告所有門號0000000000
      號行動電話聯絡，向被告購買第二級毒品甲基安非他命。
      自96年5 、6 月間某日起至96年1 月18日為警查獲前（不
      含96年1 月18日被警查獲該次。又乙○○自95年11月16日
      起至96年1 月4 日止，於台灣屏東看守所附設勒戒所執行
      觀察勒戒，有乙○○前案記錄表在卷可參，因該段期間內
      ，乙○○顯無可能向被告購買毒品，檢察官起訴書未將上
      開乙○○執行觀察勒戒之期間扣除，應屬疏漏），乙○○
      共向被告購買第二級毒品甲基安非他命約9 至10次，其中
      以3,000 元之價格購買4 次，5,000 元之價格則5 至6 次
      ，各次均係購得重量約半錢之甲基安非他命1 包，並相約
      在高雄市○○路陸橋旁即被告所經營之滷味店附近或高雄
      市○○區○○路附近，交付甲基安非他命。於96年1 月17
      日晚上，乙○○再以上開方式聯絡被告，表示欲購買重量
      1 錢之甲基安非他命，並與被告相約在高雄市○○區○○
      路與厚泰街交岔路口處交易；乙○○即駕駛車牌號碼E3-6
      308 號自用小客車，搭載不知情之女友丙○○自屏東出發
      ，途中先由丙○○提領現金5,000 元，欲於核驗甲基安非
      他命之成分無訛後，擬以丙○○所攜帶之現金共10,000元
      ，作購買甲基安非他命之價金。嗣於96年1 月18 日 凌晨
      ，當乙○○駕駛上開自用小客車至前揭約定地點等候，於
      被告騎乘車牌號碼YXA-710 號機車到達約定地點時，經埋
      伏於該處之員警丁○○查獲，除扣得甲基安非他命2 包、
      被告所有門號0000000000號行動電話1 支外，並在丙○○
      身上扣得現金10,000元。另乙○○當場向警方坦承向被告
      拿甲基安非他命等情，業據證人乙○○、丙○○、丁○○
      等人於偵查中及本院審理時證述綦詳（分別見偵卷第9 、
      49 至50 、47至48頁，本院卷第104 至113 、113 至116
      、11 7至119 頁。因證人僅於陳述致「自己受刑事追訴或
      處罰」，始有拒絕證言權，職是，如證人犯罪行為經判決
      確定或不起訴處分確定，證人之陳述雖可能會揭露該犯罪
      行為，但因證人不可能受刑事追訴或處罰，不得拒絕證言
      。本件證人乙○○涉嫌違反毒品危害防制條例案件，業經
      臺灣屏東地方法院以96年度簡字第695 號判決判處有期徒
      刑4 月確定，證人丙○○所涉違反毒品危害防制條例案件
      ，業經臺灣高雄地方法院檢察署檢察官以96年度毒偵字第
      1658號不起訴處分確定，是依前開說明，證人乙○○、丙○○自均不得拒絕證言，本院亦無須告以得拒絕證言之旨
      ，附此敘明），並有扣押物品目錄表、現場照片及通聯記
      錄可參（見警卷第24、26至28頁；偵卷第56至74頁），堪
      認屬實。而乙○○曾因施用甲基安非他命，甫於96年1 月
      4 日觀察勒戒執行完畢釋放；又因於96年1 月16日再次施
      用第二級毒品甲基安非他命，經臺灣屏東地方法院以96年
      度簡字第695 號判決判處有期徒刑4 月確定，足見其因染
      有施用甲基安非他命之惡習，故有購買毒品甲基安非他命
      之需求。亦得佐證被告確有於上開期間，販售甲基安非他
      命10次予乙○○之事實〔第10次已販入但未賣出，詳後述
      。而因證人乙○○無法確認向被告購得海洛因之次數係9
      次或10次（不含被查獲該次），基於罪疑惟輕及有利於被
      告之考量，僅可認定被告賣出海洛因9 次〕。
（二）又扣案之2 包晶體，經送高雄醫學大學附設中和紀念醫院
      鑑驗，結果確均為甲基安非他命無訛（驗前淨重分別為1.
      498 公克、1.543 公克，驗後淨重分別為1. 496公克、1.
      541 公克），有該醫院出具之檢驗報告在卷可佐（見偵卷
      第106 至107 頁）。再者，因證人乙○○撥打電話向被告
      表示欲購買重量1 錢之甲基安非他命後，被告即以10,000
      元之代價，向「廖俊杰」購買甲基安非他命後，嗣因購得
      之甲基安非他命重量不足1 錢，遂將自己原持有之甲基安
      非他命加入，再將該2 包甲基安非他命持往查獲地點，預
      定交付乙○○等情，業據被告於本院中供陳明確（參本院
      卷第106 、178 、181 頁）。可知被告及乙○○雖未及將
      甲基安非他命及價金交付對方，並完成交易行為時，即被
      警查獲；甚或乙○○因尚未核驗毒品成分，猶未決定是否
      購買該2 包甲基安非他命，然被告因乙○○表示欲購買甲
      基安非他命後，為於96年1 月18日販賣甲基安非他命予乙○○，旋於96年1 月17日，意圖營利（詳後述），向廖俊
      杰販入扣案之甲基安非他命2 包，該次犯行已屬既遂。
（三）參以甲基安非他命係依法禁絕查緝之毒品，物稀價昂，且
      販賣毒品罪更屬重罪，設若無利可圖，衡情一般持有毒品
      者，當不致輕易將持有毒品交付他人。況被告供認本身曾
      施用甲基安非他命，而被告為警查獲當日所採集之尿液，
      經送驗後，確實呈甲基安非他命陽性反應，有高雄市立凱
      旋醫院濫用藥物尿液檢驗報告在卷可佐（參本院卷第43頁
      ）；且被告另於警方借提時，供出多位其購買毒品之來源
      ，堪認被告本身染有施用第二級毒品甲基安非他命惡習，
      其顯知第二級毒品需費不貲。則被告本身即有施用甲基安
      分他命之需求，亦瞭解購買、販賣毒品之風險，如未獲有
      相當利益，當不會無任何代價地輕易將所持有之甲基安非
      他命交付乙○○。又甲基安非他命並無公定之價格，不論
      任何包裝，均可任意分裝增減份量，每次買賣價量，亦可
      能隨時依雙方間之關係深淺、資力、需求量及對行情之認
      知、來源是否充裕、查緝是否嚴緊，購買者被查獲時供述
      購買對象之可能性風險之評估等，因而異其標準，並隨時
      機動調整，非可一概而論，是販賣之利得，除經坦承犯行
      或價量俱臻明確外，委難查得實情，販賣之人從價差或量
      差中牟利方式雖異，其意圖營利之非法販賣行為則一。被
      告既於96年3 月6 日檢察官偵查中既表示與乙○○並不熟
      識（見偵卷第90頁），且證人乙○○亦於本院審理時證述
      ：與被告為普通朋友，且僅於需要購買甲基安非他命時，
      始聯絡被告，並不知被告係以若干代價向他人購得毒品等
      語（參本院卷第111 至112 頁），是在被告與乙○○並非
      至親好友之情形下，茍無任何利益可圖，被告自得將其購
      買毒品之對象及方式，轉知乙○○，由乙○○自行前往接
      洽即可，實無甘冒風險，將毒品無償交付之理，益徵其應
      有從中賺取差額利潤以圖利之意圖及事實無疑。
（四）綜上所述，被告辯稱：係單純轉讓甲基安非他命予乙○○
      ，並未賺取差價等語，顯與常情及毒品交易經驗不符，不
      可採信。被告固又辯稱：96年1 月17日，向廖俊杰以10,
      000 元購入甲基安非他命2 包後，因發現重量不足1 錢，
      故將之前因施用而購買之甲基安非他命加入，並未賺取利
      益等語。惟被告辯稱係單純原價轉讓毒品，已與常情有違
      ，何況在與證人乙○○並非至親好友，且自己亦有施用甲
      基安非他命之習性，當知甲基安非他命取得不易，價值非
      低，豈有平白無故地將毒品無償交付證人乙○○，除造成
      自己虧損，且因已無甲基安非他命可供施用，須再向他人
      購買毒品施用，徒增被查獲之風險，並讓證人乙○○得利
      ，其所辯此節，更與常情有悖，洵難採信。至證人乙○○
      雖於本院審理時證述：被告取得毒品交付與伊，並未從中
      取得利益等詞，然證人乙○○亦於審理時證述：並不知悉
      被告係以若干價格取得甲基安非他命等語明確（參本院卷
      第112 頁），可知證人乙○○所證被告未取得利益乙節，
      僅係自行猜認推想，自無法據以為有利被告之認定。職是
      ，本件被告販賣第二級毒品犯行，事證明確，自應依法論
      科。
二、被告自95年5 、6 月間某日起至96年1 月17日晚上8 時許止
    （不含自95年11月16日起至96年1 月4 日止，乙○○於台灣
    屏東看守所附設勒戒所執行觀察勒戒期間），販賣甲基安非
    他命10次予乙○○，並從中牟取利益，核其所為，係犯毒品
    危害防制條例第4 條第2 項之販賣第二級毒品等罪。被告因
    販賣第二級毒品甲基安非他命而持有甲基安非他命之犯行，
    應均由販賣甲基安非他命之犯行所吸收，不另論罪。又按刑
    事法若干犯罪行為態樣，本質上原具有反覆、延續實行之特
    徵，是行為人倘基於概括之犯意，在密切接近之一定時、地
    持續實行之複次行為，倘依社會通念於客觀上認為符合一個
    反覆延續性之行為觀念者，於刑法評價上，即應僅成立一罪
    ，學理上所謂「集合犯」之職業性、營業性或收集性等具有
    重複特質之犯罪均屬之，例如經營、從事業務、收集、販賣
    、製造、散佈等行為概念者均是，參照最高法院著有95年度
    台上字第1079號判決；是毒品危害防制條例第4 條第2 項販
    賣毒品罪之構成要件所規定之販賣行為，既係以出於營利意
    圖為要件，則數行為之反覆實施而為之一連串行為，自不應
    予獨立評價而應成立集合犯，為包括一罪，則揆諸前揭說明
    ，被告多次販賣甲基安非他命之犯行，應屬集合犯，而為包
    括一罪。被告供出毒品來源，因而破獲毒品上游來源，業經
    證人即高雄市政府警察局苓雅分局偵查佐丁○○於本院審理
    於證述：因被告檢舉而查獲被告購買毒品之來源林保東、洪
    定岑、柯順耀等語明確（參本院卷第118 頁），並有高雄市
    政府警察局苓雅分局偵查報告書在卷可參（參本院卷第50頁
    ），爰依毒品危害防制條例第17條之規定，減輕其刑。爰審
    酌被告販賣第二級毒品甲基安非他命，次數多達10次，歷時
    約半年餘，明知毒品戕害身心，向為政府嚴令禁止流通之違
    禁物，竟貪圖利益，任意販賣，加速毒品流通，戕害國人身
    心健康，並有衍生吸毒者為獲取購毒資金而犯罪之虞，又犯
    罪後矢口否認犯行，態度不佳；惟考量被告歷次販出甲基安
    非他命予乙○○之重量均非至鉅，本件查獲被告販賣甲基安
    非他命之對象僅1 人，對於毒品擴散之危害尚非至鉅，另被
    告除首因施用毒品犯行，經觀察勒戒外，並無經法院判處罪
    刑之前科，有臺灣高等法院被告前案紀錄表附卷可佐，素行
    尚非不佳等一切情狀，量處如主文所示之刑。至扣案之甲基
    安非他命2 包（不含包裝袋，驗前淨重分別為1.498 公克、
    1. 543公克，驗後淨重分別為1.49 6公克、1.541 公克），
    係查獲之毒品，應依毒品危害防制條例第18條第1 項前段規
    定，不問屬於犯人與否，均沒收銷燬之。至鑑驗耗用之部分
    ，既已滅失，自無庸宣告沒收銷燬。扣案之用以盛裝上開甲
    基安非他命之包裝袋2 個、門號0000000000號行動電話1 支
    【含SIM 卡，因該門號係和信電訊股份有限公司公司所提供
    ，且該公司SIM 卡係屬申請人所有，門號一旦停機回收，新
    申請人會取得新SIM 卡，移轉予消費者，可認被告申請該門
    號時，已同時取得該門號SIM 之所有權，有該公司函文附卷
    可佐（參本院卷第7 頁），是應併就該門號之SIM 卡加以沒
    收】，均為被告所有，業據被告供承在卷（參本院卷第56至
    58、126 頁），且上開門號亦確實登記為被告所申請，復有
    和信電訊股份有限公司查詢函覆可證（見偵卷第56至57頁）
    ，因上開物品均係供犯本件販賣毒品所用之物，業經認定如
    前，應依毒品危害防制條例第19條第1 項前段規定宣告沒收
    （因均已扣案，故毋庸再為全部或一部不能沒收，追徵其價
    額之諭知）。再被告販賣甲基安非他命10次予乙○○之所得
    （9 次取得乙○○交付價金，另1 次後販入後，尚未出售）
    ，合計37,000元（其中以3,000 元之價格，交易4 次；以5,
    00 0元之價格，交易5 次），此據證人乙○○於審理時結證
    無訛（參本院卷第111 頁），屬被告犯罪所得之財物，亦依
    同條例第19條第1 項規定沒收之，因未經扣案，如全部或一
    部不能沒收時，以其財產抵償之。另扣案之門號0000000000
    號行動電話1 支、電子磅秤1 台、夾鏈袋8 個、削尖吸管1
    支、現金10,000元等物，被告否認為其所有，且係分別在乙○○所駛自用小客車上、丙○○攜帶之提包內等處扣得，業
    據證人丁○○證陳在卷（參本院卷第118 頁），因無證據證
    明與本件被告販賣甲基安非他命之犯行有關，爰不併為沒收
    之諭知，附此敘明。
據上論斷，應依刑事訴訟法第299條第1項前段，毒品危害防制條
例第4 條第2 項、第18條第1 項前段、第19條第1 項、第17條，
判決如主文。
本案經檢察官戊○○到庭執行職務。
中　　華　　民　　國　　96　　年　　7 　　月　　26　　日
                  刑事第十三庭審判長  法　官   方錦源
                                      法  官   方錦源
                                      法  官   戴韻玲
以上正本證明與原本無異。
如不服本判決，應於送達後10日內，向本院提出上訴狀。
中　　華　　民　　國　　96　　年　　7 　　月　　26　　日
                                      書記官   李春慧
附錄本判決論罪之法條：
毒品危害防制條例第4條第2項
製造、運輸、販賣第二級毒品者，處無期徒刑或7 年以上有期徒
刑，得併科新臺幣7 百萬元以下罰金。
